【裁判字號】    90,易,626
【裁判日期】    900831
【裁判案由】    恐嚇取財等
【裁判全文】
臺灣新竹地方法院刑事判決                            九十年度易字第六二六號
    公  訴  人  臺灣新竹地方法院檢察署檢察官
    被      告  甲○
右列被告因恐嚇取財等案件，經提起公訴（九十年度偵字第三０七六號），判決如左
：
    主  文
甲○意圖為自己不法之所有，而侵占離本人所持有之物，處罰金仟元，如易服勞役
，以佰元折算壹日；又攜帶兇器竊盜，處有期徒刑捌月，扣案之Ｔ字型一字起子及
鑰匙各壹支沒收；又變造駕駛執照、無線電執照，足以生損害於公眾及他人，處拘役
拾日，變造之「楊順裕」大貨車駕駛執照、重型機車駕駛執照、業餘無線電執照上
所貼之「甲○」相片張，均沒收；又意圖為自己不法之所有，以恐嚇使人將本人之
物交付，未遂，處有期徒刑月。主刑部分應執行有期徒刑拾月併執行拘役拾日，
罰金仟元，罰金如易服勞役，以佰元折算壹日。
    事  實
一、甲○於民國八十一年六月、十二月間因煙毒條例、違反麻醉藥品管理條例案件，
    分別經本院、最高法院判處有期徒刑三年、五年三月確定，經定執行刑為七年，
    於八十一年十月十二日送監執行，於八十三年十二月一日假釋出監；復於八十五
    年因竊盜案件，經本院判處有期徒刑四月確定，前案假釋亦因而撤銷繼續執行殘
    刑，再於八十八年十一月十八日因縮短刑期假釋付保護管束出監，保護管束期滿
    日期為九十年八月二十二日（不構成累犯）。
二、(1)、甲○於九十年三月十五日，意圖為自己不法之所有，在新竹市○○路陸橋下
    ，拾獲楊順裕因不明原因而離本人所持有之大貨車駕駛執照、重型機車駕駛執照
    、業餘無線電執照、健保卡各一枚而佔為己有。(2)、甲○另於九十年四月二十九
    日上午九時許，攜帶其所有之客觀上可供兇器使用之Ｔ字型一字起子（起訴書誤
    載為扳手鑰匙）、自小客車鑰匙各一支，在桃園縣平鎮市○○路一七九巷十號附
    近，見停放在該處而為乙○○所有之車牌號碼７Ｇ－２９３５（起訴書誤載為１
    ５９０號）自小客車無人看守，即持前開Ｔ字型一字起子及鑰匙為工具竊取該自
    小客車，得手後作為代步用。(3)、甲○另於翌日（四月三十日），在新竹市○○
    ○路三六巷七弄十四號住處，因思及前開所拾獲之楊順裕駕駛執照等證件，得配
    合前開所偷竊之自小客車於遇警臨檢時使用，甲○遂另行起意，基於變造特種文
    書之犯意，以換貼照片之方式，在前開住處，將自己之照片三張分別先後黏貼在
    楊順裕之大貨車駕駛執照、重型機車駕駛執照及業餘無線電執照上，而分別變造
    該特種文書三枚，足以生損害於楊順裕及交通機關對該駕駛執照、無線電執照管
    理之正確性。
    (4)、甲○於竊得上開自小客車後第三天，因缺錢花用，乃又另行起意，意圖為自
    己不法之所有，依據乙○○留在該車之行動電話號碼，乃打電話聯絡乙○○，向
    乙○○告知若欲取回該自小客車，需交付新臺幣（下同）八萬元之代價，匯入指
    定之銀行帳戶，否則該自小客車將無法找回等語，致乙○○心生畏懼，後甲○同
    意減價至一萬元代價可讓乙○○取回前開自小客車，然甲○未再進一步與乙○○
    聯絡，以致並未得逞。嗣於九十年五月十六日上午八時二十分許，甲○在新竹市
    ○○路與興學街口欲以前開Ｔ字型一字起子及鑰匙開啟前開竊得之自小客車時，
    為警當場查獲，始查知上情，並扣得甲○所有之前開Ｔ字型一字起子、鑰匙各一
    支，及經變造之楊順裕大貨車駕駛執照、重型機車駕駛執照、業餘無線電執照及
    健保卡各一枚。案經偵查起訴。
    理  由
一、認定犯罪事實所憑之證據及其認定之理由：
（一）被告甲○於警局訊問時、檢察官偵查中及本院訊問審理時之自白。
（二）被害人楊順裕、乙○○於警訊時及乙○○於偵查中指訴之情節，並經證人即當
      場查獲被告之警員朱鴻真於本院審理時證述屬實；並有贓證物品認領保管收據
      一紙在卷可證，此外，另有扣案之Ｔ字型一字起子、鑰匙各一支及變造之楊順
      裕大貨車駕駛執照、重型機車駕駛執照、業餘無線電執照各一枚可查。
二、量刑理由與適用之法律：
（一）按扣案之Ｔ字型一字起子係金屬製品，質硬而型尖，其黑色握把部分長約十公
      分、寬約三公分，可穩握於手掌中，於客觀上足對人生命、身體、安全構成威
      脅，可認定為具有危險性之兇器。是被告甲○所為，係分別犯：
    (1)侵占他人離本人所持有之駕駛執照等部分，係犯刑法第三百三十七條之侵占罪
      ；
    (2)竊取他人之自小客車部分，係犯刑法第三百二十一條第一項第三款之攜帶兇器
      竊盜罪（加重竊盜罪）；
    (3)變造駕駛執照等部分，足以生損害於楊順裕及公眾，係犯刑法第二百十二條之
      變造特種文書罪；
    (4)以恐嚇之手段使人交付財物部分，被告雖已著手於恐嚇取財行為之實行，因被
      告並未取得錢財即遭警查獲，其犯罪尚屬未遂，核其所為係犯刑法第三百四十
      六條第三項、第一項之恐嚇取財未遂罪。
（二）公訴人認被告竊車部分係犯刑法第三百二十條第一項之罪，惟被告係以前開扣
      案之Ｔ字型一字起子及鑰匙之方式竊盜，該Ｔ字型一字起子，其黑色握把部分
      為長約十公分，寬約三公分，可穩握於手掌中，而金屬部分質硬而尖，客觀上
      可作為兇器使用，亦經本院勘驗屬實，製有勘驗筆錄一紙及照片二幀附於本院
      卷宗可證（見本院卷宗第二十一頁之一以下），故公訴意旨認被告所為係犯普
      通竊盜罪，尚有未洽，然社會基本事實相同，起訴法條應予變更，併予敘明。
（三）被告所犯上開各罪，犯意各別，罪名不同，應分論併罰之；
（四）公訴人認被告所犯侵占罪及變造特種文書罪、竊盜罪及恐嚇取財未遂罪，均有
      方法目的之牽連關係等等，然被告乃於竊得自小客車後，為配合將來遇警臨檢
      時，始思及於前開時地所拾獲之他人證件可使用方起意變造證件，且於拾獲上
      開證件時亦尚未竊得前開車輛，是尚難認其間有何方法目的之牽連關係；再被
      告竊取該車係用以代步，嗣因缺錢花用，始於第三天另行起意打電話給被害人
      恐嚇取財，是亦難認被告竊車之目的即意在向被害人恐嚇取財，是公訴人認前
      開情節係有方法目的之牽連關係，尚有未洽，併予敘明。再竊車乃係被告一人
      單獨為之，公訴意旨於事實欄記載認被告係與綽號「阿泰」之男子就竊盜犯行
      ，有犯意聯絡及行為分擔，應論以共同正犯，亦有未洽，一併敘明。
（五）被告已著手於恐嚇取財行為之實行，因被告並未取得錢財即遭查獲而不遂，其
      犯罪尚屬未遂，爰依刑法第二十六條前段規定，按既遂犯之刑度減輕其刑。
（六）爰審酌被告甲○不謀以己力獲取報酬，竟以手持兇器之方式竊取他人汽車財物
      ，另起意變造他人證件及向車主恐嚇取財，嚴重危害人民財產之安全，加以所
      竊取之自小客車價值甚高，而所恐嚇金額尚非甚鉅且並未取得等犯罪所生損害
      ，及犯罪後尚能坦白承認犯行，尚知悔悟，態度良好等一切情狀，量處如主文
      所示之刑，並定其應執行之刑，以示懲儆。
（七）至扣案之Ｔ字型一字起子一支，客觀上足對人之生命、身體、安全構成威脅，
      為具有危險性之兇器、鑰匙一支；另扣案之「楊順裕」大貨車駕駛執照、重型
      機車駕駛執照、業餘無線電執照上所貼之「甲○」照片各一張，均為被告供犯
      罪所用之物，且為被告所有，已經被告供明在卷可按，爰均依刑法第三十八條
      第一項第二款之規定宣告沒收。
（八）起訴書犯罪事實欄記載被告之犯罪前科，認於八十六年五月九日已執行完畢，
      然被告係於假釋付保護管束期間再犯案，並不構成累犯等情，有臺灣高等法院
      被告全國前案記錄表及臺灣新竹地方法院檢察署刑案資料查註紀錄表各一份為
      證；公訴意旨另以被告尚涉有刑法第二百十六條之行使變造特種文書罪嫌等等
      ，然按被告之自白，不得作為有罪判決之唯一證據，仍應調查其他必要之證據
      ，以察其是否與事實相符，刑事訴訟法第一百五十六條第二項定有明文，經查
      ，被告雖於偵查中陳稱：警察抓到我時，我有拿證照出來給警察看，要將證件
      輸入電腦時，我告訴警察那不是我等等，嗣於本院訊問審理時否認上情，而經
      本院傳訊證人即當場查獲被告之警員朱鴻真於審理時證稱：於查獲被告時甲○
      並無拿變造之證件供警方查驗，變造之證件是在他身上的包包查獲的等語屬實
      ，足認被告前開自白尚與事實不相符合，此部分不能證明被告犯罪，此外復查
      無其積極證據足資認定被告有行使變造特種文書之犯行，原應為無罪之諭知，
      惟公訴意旨認此部分與前開變造特種文書罪部分有吸收關係之實質上一罪關係
      ，爰不另為無罪之諭知，均併此敘明。
三、依刑事訴訟法第二百九十九條第一項前段、第三百條，刑法第二百十二條、第三
    百二十一條第一項第三款、第三百三十七條、第三百四十六條第三項、第一項、
    第二十六條前段、第五十一條第五款、第四十二條第二項、第三十八條第一項第
    二款，罰金罰鍰提高標準條例第一條前段、第二條，判決如主文。
中      華      民      國    九十      年      八      月    三十一    日
                                      法  官  馮  俊  郎
右正本證明與原本無異。
如不服本判決，應於判決送達後十日內向本院提出上訴狀（應附繕本），上訴於臺灣
高等法院。
                                      書記官  鄭  姿  萍
中      華      民      國    九十      年      八      月    三十一    日
附錄本案論罪科刑實體法條全文：
刑法第三百三十七條：
意圖為自己或第三人不法之所有，而侵占遺失物、漂流物或其他離本人所持有之物者
，處五百元以下罰金。
刑法第三百二十一條第一項第三款：
犯竊盜罪而有左列情形之一者，處六月以上五年以下有期徒刑。
第三款：攜帶兇器而犯之者。
刑法第二百一十二條：
偽造、變造護照、旅券、免許證、特許證及關於品行、能力服務或其他相類之證書、
介紹書，足以生損害於公眾或他人者，處一年以下有期徒刑、拘役或三百元以下罰金
第三百四十六條第一項、第三項：
意圖為自己或第三人不法之所有，以恐嚇使人將本人或第三人之物交付者，處六月以
上五年以下有期徒刑，得併科一千元以下罰金。
前二項之未遂犯罰之。


司法院資訊處製作；財團法人民間司法改革基金會備份。
